【裁判字號】    95,交聲,215
【裁判日期】    950808
【裁判案由】    聲明異議
【裁判全文】
臺灣臺中地方法院交通事件事裁定  95年度交聲字第215號
原處分機關  交通部公路總局台中區監理所
受  處分人  甲○○
上列受處分人因違反道路交通管理處罰條例案件，對於交通部公
路總局臺中區監理所民國95年2月8日所為之裁決處分（中監違字
第裁60-EZ0000000號裁決書），聲明異議，本院裁定如下：
    主    文
原處分撤銷。
甲○○不罰。
    理    由
一、原處分機關略以：新竹市政府交通局於民國九十三年十一月
    六日上午十時許，在新竹市東大橋下停車場查獲車牌號碼Ｍ
    Ｔ－６４８６號自小客車有「在道路收費停車處所停車不依
    規定繳費」之違規，遂以竹市警交字第ＥＺ0000000
    號舉發違反道路交通管理事件通知單逕行舉發，因受處分人
    未於期限內到案，且未於停車當日備妥殘障手冊、駕駛執照
    、行車執照，洽新竹市政府交通局停車管理課或路邊任一位
    收費管理員以供查核，以致無法核銷，該所遂依九十四年九
    月一日修正施行前之道路交通管理處罰條例第五十六條第一
    項第十一款規定，裁處罰鍰新臺幣一千二千元，逾期依裁決
    書處罰主文裁處，於法並無不合等語。
二、聲明異議意旨略以：受處分人甲○○罹患精神分裂症已數十
    年之久，領有健康保險局發給之重大傷病卡，以及臺中市政
    府發給之殘障手冊、停車優惠識別證等證件。伊經常隨妻子
    於臺中、新竹兩地間來回探視岳父母，均將汽車停放在新竹
    市東大橋下之停車場內，並按規定放置臺中市政府發給之停
    車優惠證件，不知為何不能享有停車優惠等語。
三、經查：
（一）本件受處分人甲○○於九十三年十一月六日上午十時許，
      有將其所駕駛車牌號碼ＭＴ－６４８６號自小客車停放在
      新竹市東大橋下停車場內之事實，固據受處分人甲○○承
      認無訛，並有新竹市○○路邊停車收費管理系統查詢單附
      卷可稽，堪信實在。但受處分人甲○○因罹患精神疾病，
      於九十四年十一月二日經鑑定為中度精神障礙，故由臺中
      市政府於九十四年十二月三日發給「中華民國身心障礙手
      冊」，另發給編號９５６３４號之身心障礙者「專用停車
      位識別證」，有效期限至九十五年十一月三十日等情，亦
      有受處分人甲○○提出之「中華民國身心障礙手冊」、國
      民身分證、「專用停車位識別證」等證件正、反面影本存
      卷可查。
（二）新竹市政府雖提出該府於九十三年五月二十四日以府交停
      字第０九三００六一四一六二號公告，欲證明受處分人甲
      ○○未依規定提出三項證件以供查核，不符免費停車手續
      ，且上開公告內容明定：「公告事項：一、路邊停車場優
      惠辦法：車輛擋風玻璃放置有本市身心障礙者專用停車位
      識別證正本，即享有免費停車優惠，其他縣市身心障礙者
      ，除有三證供查核之車輛外（三證為身心障礙手冊、駕駛
      執照、行車執照），其餘一律開單，而載有身心障礙者之
      車輛，如接獲收費管理員開立繳費單，應於當日內載送身
      心障礙者，洽本府交通局停車管理課辦公室，或路邊任何
      一位收費管理員，並持搭載者之身心障礙手冊正本，經查
      核車內所乘載之身心障礙者與所出示證件無誤後，得辦理
      免費停車手續，另未放置三證供查核之車輛，接獲收費員
      管理員開立繳費單，同上開辦理免費停車手續地點、人員
      ，備三證核銷。」。然：
  １、按內政部及交通部依身心障礙者保護法第四十八條第二項
      規定，會銜訂定之身心障礙者專用停車位設置管理辦法第
      九條第一項明定：「使用身心障礙者專用停車位者，除掛
      有專用牌照之車輛外，應將專用停車位識別證置於汽車擋
      風玻璃明顯處，以供查核檢驗。」，並未要求須將身心障
      礙手冊、駕駛執照、行車執照三者一併置放之，新竹市政
      府上開公告內容，就身心障礙者依前開辦法享有優惠停車
      之權益，顯然已增加該辦法原所無之條件。
  ２、又身心障礙者專用停車位設置管理辦法旨在維護身心障礙
      者之合法權益及生活，保障其公平參與社會生活之機會，
      結合政府及民間資源，規劃並推行各項扶助及福利措施（
      參身心障礙者保護法第一條），以具體實踐憲法第一百五
      十五條所揭櫫對於老、弱、殘廢者予以適當之扶助與救濟
      之精神。且身心障礙者戶籍所在地社政主管機關核發之身
      心障礙者專用停車位識別證即在專門證明該障礙者可以藉
      此證件之證明免費停車，而該專用停車位識別證之設計故
      意略去身心障礙本人之其他詳細資料，亦在避免洩漏個人
      隱私，以防歹徒抄錄、竊取而惡用，徒增社會問題，故無
      須再出示其他相關證件，以免徒增困擾。準此，新竹市政
      府上開公告內容要求身心障礙者須將身心障礙手冊、駕駛
      執照、行車執照三者一併置放車輛擋風玻璃內明顯處，或
      備妥三證供查核，始能免費停車，無異對身心障礙多為不
      必要之規定，並使身心障礙者之個人隱私置於隨時公開曝
      露於大眾之危險，加重對身心障礙者生存權之負擔，非但
      有違身心障礙者保護法第一條之宗旨，更與憲法第一百五
      十五條扶助救濟人民之老弱殘廢之規定相牴觸。
  ３、據上所陳，本件自無適用新竹市政府上開公告內容之餘地
      ，而應回歸適用「身心障礙者專用停車位設置管理辦法」
      第九條第一項之規定。
（三）而依前述，本件受處分人甲○○既領有臺中市政府核發之
      身心障礙者「專用停車位識別證」，且於九十三年十一月
      六日上午十時許，將其所駕駛車牌號碼ＭＴ－６４８６號
      自小客車停放在新竹市東大橋下停車場時，已有依身心障
      礙者專用停車位設置理管辦法第九條第一項之規定，置放
      該張專用停車位識別證，自已符合身心障礙者享有停車優
      惠之要件。原處分機關逕以受處分人甲○○未依新竹市政
      府之上開公告內容，提出三證供查核，即遽予裁決如卷附
      裁決書處罰主文欄所示之內容，所為處分於法不合，應由
      本院將原處分撤銷，並另為受處分人不罰之諭知，以資適
      法。
據上論斷，應依道路管理處罰條例第八十七條第二項，道路交通
案件處理辦法第二十條前段，裁定如主文。
中    華    民    國    95    年    8     月    8     日
                  交通法庭  法  官  莊嘉蕙
以上正本證明與原本無異。
如不服本裁定應於送達後五日內向本院提出抗告狀。
                            書記官  魏愛玲
中    華    民    國    95    年    8     月    8     日


司法院資訊處製作；財團法人民間司法改革基金會備份。
